臺灣高雄地方法院刑事判決　　　　　　　95年度重訴字第88號
公　訴　人　臺灣高雄地方法院檢察署檢察官
被　　　告　乙○○
選任辯護人　林夙慧律師
上列被告因殺人案件，經檢察官提起公訴（95年度偵字第15982
號），本院判決如下：
    主  文
乙○○殺人，處有期徒刑肆年，減為有期徒刑貳年，並應於刑之
執行完畢或赦免後，令入相當處所，施以監護貳年。扣案之木質
一字鎬柄及大型美工刀各壹支均沒收。
    事  實
一、乙○○與李光耀係夫妻關係，為家庭暴力防治法第3 條第1
    款前段所稱之家庭成員，兩人長期以來感情不睦，乙○○時
    有遭李光耀毆打、辱罵之情。緣於民國95年6 月10日晚間10
    時許，乙○○在其位於高雄縣岡山鎮○○里○○○路168 之
    3 號10樓住處，遭李光耀飲酒後毆打，並以「妳每天都很痛
    苦啦」、「你老了，我不想養妳」、「臭女人」等話刺激辱
    罵。乙○○待李光耀酒後，躺臥在客廳沙發熟睡之際，思及
    屢遭家暴毆打、暨李光耀曾與其他女子交往過密之情，在處
    於長期受家暴精神壓力及曾罹患重度憂鬱症之影響，致辨識
    行為違法或依其辨識行為能力顯著減低之情形下，心生報復
    暨使李光耀日後無法再與其他女子接觸之念，而基於殺人之
    犯意，至客廳右側牆壁拿起其所有之木質一字鎬柄，走回沙
    發處，持之重擊李光耀頭部，李光耀因此驚醒先對乙○○辱
    罵，後又出言向其求救，惟乙○○仍不為所動，續持一字鎬
    柄重擊李光耀頭部數次，致其受有左眉毛末稍上方鈍器挫裂
    外傷5 ×5 公分、左上外側眼角鈍器挫裂外傷2 ×1.5 公分
    、左顳部頭皮嚴重淤傷腫脹底下顱骨骨折、顳葉頭皮外傷相
    對位置下軟組織廣泛淤傷出血、右顳骨粉碎性骨折向內陷沒
    、骨折向下延伸至顱底左側眶上板、硬腦膜上腔出血、大腦
    右顳葉挫傷出血等嚴重頭部外傷併頭顱骨斷裂及顱內出血之
    傷害，李光耀傷重呻吟時，乙○○再承前殺人之接續犯意，
    持其所有大型美工刀1 支，將李光耀陰莖齊根切斷，將之棄
    置於馬桶內用水沖走。乙○○犯案後，隨於同日晚上11時50
    分許，以其住處大樓對講機通知大樓管理員丁○○幫忙叫救
    護車並報警處理，惟李光耀經送醫急救後，仍因受有前述傷
    害，於95年6 月11日凌晨3 時5 分許傷重不治死亡。乙○○
    則於員警至其住處處理時，當場承認上開犯行係其所為，自
    首而接受裁判，員警並於上址扣得乙○○行兇所用之木質一
    字鎬柄及美工刀各1 支。
二、案經乙○○自首及被害人之兄李光全訴由高雄縣政府警察局
    岡山分局報請臺灣高雄地方法院檢察署檢察官偵查起訴。
    理  由
壹、證據能力部分：
  (一)被告以外之人於審判外之言詞或書面陳述，除法律有規定者
    外，不得作為證據，刑事訴訟法第159 條第1 項固定有明文
    ，然被告以外之人於審判外之陳述，雖不符刑事訴訟法第15
    9 條之1 至之4 等4 條規定，而經當事人於審判程序同意作
    為證據，法院審酌該言詞陳述或書面陳述作成時之情況，認
    為適當者，亦得為證據，同法第159 條之5 第1 項亦定有明
    文。而刑事訴訟法第159 條之5 的立法意旨在於傳聞證據未
    經當事人之反對詰問予以核實，原則上先予排除。惟若當事
    人已放棄反對詰問權，於審判程序中表明同意該等傳聞證據
    可作為證據；或於言詞辯論終結前未聲明異議，基於尊重當
    事人對傳聞證據之處分權，及證據資料愈豐富，愈有助於真
    實發見之理念，上開傳聞證據亦均得資為證據。經查：
  1.本件告訴人李光全、證人丁○○於警詢中所為陳述、其性質
    雖屬傳聞證據，且查無符合同法第159 條之1 至之4 等前4
    條之情形，惟其所為之上開警詢筆錄內容，業經被告、檢察
    官及辯護人於審判程序同意作為證據，且經本院審酌該言詞
    陳述作成時之過程、內容、所證事項等情況，認應已具備合
    法可信之適當性保障，則其於警詢中之證言自具有證據能力
    。
  2.卷附之高雄縣政府警察局岡山分局殺人罪自首紀錄表、警員
    黎偉隆之職務報告書、高雄縣政府警察局岡山分局處理家庭
    暴力與兒少保護案件調查紀錄（通報）表、相驗屍體證明書
    、法醫驗斷書，均係被告以外之人於審判外之書面陳述，屬
    於傳聞證據，惟檢察官及被告於本院審判程序均未對於上開
    證據爭執證據能力並同意引為證據，本院審酌上開言詞及書
    面陳述作成時之證據取得過程並無瑕疵，且與待證事實具有
    關連性等情況，認為適當，應認依刑事訴訟法第159 條之5
    第1 項之規定，得為證據，而有證據能力。
  3.卷附之劉光雄醫院診斷證明書及受理家庭暴力事件驗傷診斷
    書、財團法人義大醫院受理家庭暴力事件驗傷診斷書，行政
    院國軍退除役官兵輔導委員會高雄榮民總醫院（下稱高雄榮
    民總醫院）法醫參考病例摘要，係由專業醫師依個案所製作
    之紀錄文書，並非醫師於執行通常業務過程中不間斷、有規
    律而準確之記載，故不具有例行性或機械性等特信性文書之
    性質，非屬刑事訴訟法第159 條之4第2款規定業務文書，惟
    業經被告、檢察官及辯護人於審判程序同意作為證據，且經
    本院審酌該文書之製作係經醫師本其專業知識進行診斷，其
    作成之情況應無不適當之情形，揆諸首開規定，亦認有證據
    能力。
  (二)按刑事訴訟法第159 條之4 第2 款規定，除顯有不可信之情
    況外，從事業務之人於業務上或通常業務過程所須製作之紀
    錄文書、證明文書，亦得為證據。查卷附之樂安醫院樂欽字
    第9510001 號函暨檢附之被告相關病歷資料影本、財團法人
    義大醫院義醫字第09501112號函暨檢附之被告相關病歷資料
    影本、財團法人長庚紀念醫院（高雄）分院（95）長庚院高
    字第5A0518號函暨檢附之被告相關病歷資料影本、劉光雄醫
    院岡劉醫字第9501002 號函暨檢附之被告相關病歷資料影本
    ，及六愛醫院回函檢附之被告相關病歷資料影本等紀錄文書
    ，均為專業醫師於醫療過程中，不間斷、有規律而準確之記
    載，大部分紀錄係完成於業務終了前後，無預見日後可能會
    被提供作為證據之偽造動機，且醫師於執行業務時，需謹守
    醫師法等相關法令之規範，否則將由醫師公會或主管機關移
    付懲戒，或受有罰鍰、限制執業範圍、停業及廢止執業執照
    等處罰，是其虛偽之可能性小，應無顯有不可信之情況而得
    作為證據。
  (三)刑事訴訟法第159 條第1 項所謂「法律有規定者」，係指同
    法第條159 條之1 至第159 條之5 及第206 條之規定。若依
    同法第198 條規定由審判長、受命法官或檢察官就鑑定事項
    有特別知識經驗者，或經政府機關委任有鑑定職務者，選任
    1 人或數人充任鑑定人，或依第208 條第1 項前段規定，法
    院或檢察官得囑託醫院、學校或其他相當之機關、團體為鑑
    定，或審查他人之鑑定，並準用第203 條至第206 條之1 之
    規定，則依上述法定選任囑託程序，所鑑定之結果，而由鑑
    定人依刑事訴訟法第206 條所出具之鑑定報告，即為同法第
    159 條第1 項之例外規定，有證據能力。查本件臺灣高雄地
    方法院檢察署法醫驗斷書係由檢察官就經政府機關委任有鑑
    定職務者，選任1 人為鑑定人並進行勘驗；法務部法醫研究
    所（95）醫鑑字第1215號鑑定書（下稱法醫研究所鑑定書）
    ，係由高雄地方法院檢察署檢察官囑託法務部法醫研究所進
    行被害人之死因鑑定；財團法人臺灣省私立高雄仁愛之家附
    設慈惠醫院（下稱慈惠醫院）96附慈精字第0961883 號函暨
    檢附之被告精神鑑定書，係由本院囑託慈惠醫院為被告進行
    精神鑑定，而均由鑑定人所出具之鑑定報告，揆諸前揭規定
    ，核屬傳聞證據之例外，而具有證據能力。
  (四)卷附之刑案現場照片24張，係以機械之方式所留存之影像，
    並非依憑人之記憶再加以轉述而得，非屬供述證據而無傳聞
    法則之適用，且與本案具有關聯性，當有證據能力，附此敘
    明。
貳、實體部分：
一、訊據被告乙○○固坦承曾於上揭時、地，持木質一字鎬柄毆
    打被害人李光耀之頭部，並以大型美工刀割下被害人陰莖之
    犯行，惟矢口否認有何殺人犯行，辯稱：當日伊住處客廳燈
    光昏暗，伊是想打被害人身體，結果敲到被害人頭部，且伊
    僅係想將被害人打昏，並讓他不能繼續玩女人，才會為上開
    犯行，並無殺害被害人之意云云。另被告選任辯護人亦以被
    告行為後，曾通知大樓管理員將被害人送醫，應無殺人犯意
    云云置辯。經查：
  (一)上揭被告曾持木質一字鎬柄重擊被害人頭部、暨持美工刀將
    其生殖器割斷之事實，迭據被告於警詢及偵、審中自承：當
    晚我與我先生李光耀回家後，我先生踢我的腳，並抓起我的
    衣領打我的頭部，後他至客廳沙發吃蘋果，又拿蘋果砸我，
    並一直對我辱罵，等他躺在沙發上看電視睡著後，我想起他
    一直欺負及侮辱我，越想越不甘心，於是也想毆打他頭部，
    但我不敢打，所以先去吃抗憂鬱症的藥，吃完藥後，我就去
    客廳右側牆壁拿起種花用的木質一字鎬柄，敲打我先生頭部
    數次，他醒來後又在罵我，並要我救他，我仍繼續將他打到
    暈到，並對他說：「你為什麼要讓我這麼痛苦，我要讓你永
    遠碰不了女人」，就將一字鎬柄放在地上，改拿起桌上的美
    工刀，將我先生的褲子割開後，抓起他的生殖器將它割掉，
    並把割掉的生殖器拿去馬桶用水沖掉，之後再打電話給管理
    員請他報警並叫救護車等語明確（見警詢卷第10、11頁、偵
    查卷第8 頁、相驗卷第30至32頁、本院卷第8 頁），核與證
    人即被告住處大樓管理員丁○○到庭證稱：我在95年6 月10
    日晚上約11時50分許接到被告打對講機給我，要我幫他叫救
    護車並報警，因為他沒有說明叫救護車的原因，我就上樓至
    他家看一下，結果被告開門後，我看到她先生躺在客廳沙發
    上，頭部流血人很痛苦的樣子，我就趕快跑下去叫救護車等
    語相符（見本院卷第293 至295 頁），復經證人即被害人之
    兄李光全指述在卷甚明（見警詢卷第18頁）。又被害人曾遭
    被告持一字鎬柄毆打頭部，暨持美術刀割斷陰莖，致受有左
    眉毛末稍上方鈍器挫裂外傷5x 5公分、左上外側眼角鈍器挫
    裂外傷2x1. 5公分、左顳部頭皮嚴重淤傷腫脹底下顱骨骨折
    、顳葉頭皮外傷相對位置下軟組織廣泛淤傷出血、右顳骨粉
    碎性骨折向內陷沒、骨折向下延伸至顱底左側眶上板、硬腦
    膜上腔出血、大腦右顳葉挫傷出血等嚴重頭部外傷併頭顱骨
    斷裂及顱內出血之傷勢，而於送醫後不治死亡一節，業據法
    醫研究所就扣案一字鎬柄、美工刀與被害人所受傷勢鑑定結
    果，認「被害人頭部鈍器外傷型態，致傷器物與扣案十字鎬
    木柄相符，及被害人陰莖切割傷型態，符合美工刀所為」等
    情，有法務部法醫研究所鑑定書1 份在卷可稽（見相驗卷第
    59 頁 至第67頁），復有高雄榮民總醫院法醫參考病例摘要
    、臺灣高雄地方法院檢察署相驗屍體證明書、法醫驗斷書各
    1 紙、案發現場蒐證照片24張在卷可稽（見警詢卷第27頁、
    相驗卷第68頁、第37頁至第46頁、第59頁至第67頁、警卷第
    29頁至第40頁），並有被告所有之一字鎬柄及大型美工刀各
    1 支扣案足資佐證。
  (二)被告雖辯稱本案事發時，因家中客廳大燈損壞，僅打開兩盞
    檯燈照明，其本意係要揮打被害人身體，惟因燈光昏暗，不
    慎揮擊至被害人頭部云云（見本院卷第8 頁），然證人即被
    告大樓管理員丁○○到庭證稱：當時我至被告住處時，係被
    告開門讓我進入，我一進門就看到被害人躺在客廳沙發上頭
    部流血，該時客廳雖沒開大燈，光線不甚明亮，但仍然可以
    清楚看見被害人受傷痛苦的樣子等語明確（見本院卷第294
    頁至第296 頁），丁○○甫進被告住處門口，即可目擊躺於
    沙發上被害人痛苦表情，顯見該時被告客廳燈光並非昏暗至
    無法視物之程度，被告近距離攻擊被害人自可輕易辨別其身
    體各部位所在，其辯稱係不慎打到被害人頭部云云，尚非可
    採。
  (三)又按殺人與傷害致死之區別，應以加害人有無殺意為斷，其
    區別雖不以兇器之種類及傷痕之多少等為絕對之認定標準標
    準，但加害人下手之部位、用力之程度，仍非不可藉為判斷
    有無殺意之心證依據（有最高法院44年臺上字第373 號判例
    、74年度臺上字第6585號判決可資參照）。本件既認被告係
    刻意朝被害人頭部打擊，因頭骨內之大腦乃主掌人體生命運
    行之重要部位，為人體要害及脆弱部位，如持木棍等質地堅
    硬之物近距離毆打人體頭部，極易導致頭骨破裂、顱內出血
    ，進而傷及大腦，使之喪失功能而發生死亡之結果。扣案被
    告持以行兇所用之木質一字鎬柄，為木頭材質，質地堅硬，
    長約92公分，前端連接鎬柄處較粗，寬有7 公分，另一端較
    細為握柄，業經本院當庭勘驗在卷甚明（見本院卷第309 頁
    ），被告用此質地堅硬之物，近距離朝被害人頭部揮擊，客
    觀上極易使被害人發生死亡之結果，而被害人經鑑定又係因
    右顳部鈍器外傷死亡，有法務部法醫研究所鑑定書在卷可稽
    （見相驗卷第63頁），被告明知此理，仍持棍棒朝被害人頭
    部攻擊，致其受有前述原因而致死亡，且就卷附現場蒐證照
    片所示，被害人倒臥沙發旁之牆壁上，留有大片快速噴濺之
    血液痕跡，足認被告揮擊力道甚為猛烈，被害人頭部血液始
    會因此快速噴濺，並受有前開嚴重之傷害，另參以被告自承
    ，被害人於熟睡中突遭攻擊，驚醒後先向其辱罵，後又向其
    求救，然被告仍不為所動，繼續揮棒猛力毆打被害人頭部，
    亦顯見其殺意之堅決，究此，均足認被告為上開攻擊行為之
    際，確有致被害人於死之意，其抗辯僅要將被害人打昏云云
    ，難認可採。
  (三)被告痛擊被害人頭部後，雖有再將其陰莖割除之情，惟被告
    在攻擊被害人頭部時，已彰顯出其殺人之犯意，難單就被告
    嗣後尚將被害人陰莖切除，推認其目的僅在重傷被告而已。
    另被告攻擊被害人完畢後，雖曾通知大樓管理員丁○○呼叫
    救護車將被害人緊急送醫，惟被害人於當日凌晨2 時25 分
    許送抵高雄榮民總醫院時，瞳孔已經放大，雖有心跳但已無
    脈搏、無呼吸，經救治後於同日凌晨3 時5 分急救無效死亡
    等情，有高雄榮民總醫院法醫參考病例摘要1 紙在卷可參（
    見警詢卷第27頁），顯見被告縱有通知他人將被害人送醫急
    救，惟因被害人於到院前已致瀕死階段，難認被告所為係屬
    適切而有效之救助行為，況行為時之犯意與事後救助行為之
    有無，本屬二事，故亦難以被告曾將被害人送醫急救，即認
    其之前痛擊被害人頭部所為並無殺人犯意。從而，辯護人另
    執被告於案發後曾電請他人將被害人送醫急救乙節，推謂被
    告並無殺人之意云云，亦顯屬無據。
  (四)綜上所述，被告確係基於殺人之故意而殺死被害人，要屬無
    疑。被告暨辯護人前開辯詞，均非可採。本案事證明確，被
    告犯行堪以認定，應依法論科。
二、論罪科刑部分：
  (一)查被告行為後，如附表所示之刑法法律業經變更，並於95年
    7 月1 日施行，玆經整體比較結果，裁判時法並未較為有利
    ，從而依刑法第2 條第1 項前段規定，自應適用該行為時法
    ，亦即修正前刑法之法律規定。又按家庭暴力者，謂家庭成
    員間實施身體或精神上不法侵害之行為；家庭暴力罪者，謂
    家庭成員間故意實施家庭暴力行為而成立其他法律所規定之
    犯罪，家庭暴力防治法第2 條第1 項、第2 項分別定有明文
    。本件被告與被害人係夫妻關係，屬家庭暴力防治法第3條
    第1 款規定之家庭成員，是被告所為前開殺害被害人之犯行
    ，應係家庭暴力防治法第2 條第2 項之家庭暴力罪，惟因家
    庭暴力防治法之上開條文並無罰則規定，是以此部分犯行，
    應僅依刑法之規定予以論罪科刑。故核被告所為，係犯刑法
    第271 條第1 項之殺人罪。檢察官起訴要旨未論及家庭暴力
    防治法第2 條第2 項之家庭暴力罪，應予補充。被告持扣案
    之木質一字鎬柄重擊被害人頭部後，再持扣案之美工刀割除
    被害人陰莖，應係基於同一殺人犯意下之接續所為，在時間
    差距上，難以強行分開，在刑法評價上，以視為數個舉動之
    接續施行，合為包括之一行為予以評價，較為合理，屬接續
    犯，而僅論以一罪。
  (二)按行為時因精神障礙或其他心智缺陷，致其辨識行為違法或
    依其辨識而行為之能力，顯著降低者，得減輕其刑，刑法第
    19條第2 項定有明文。經查：被告罹患有重度憂鬱症等情，
    除據其於警、偵訊自承不諱外，核與證人即被告之女甲○○
    於偵查中證稱：被告因為長期受家暴影響，精神狀況有問題
    等語相符（見偵卷第50頁），並有被告自行提出患有重度憂
    鬱症之中央健康保險局重大傷病免自行部份負擔證明卡影本
    、暨本院分向樂安醫院、財團法人義大醫院、財團法人長庚
    紀念醫院高雄分院、劉光雄醫院、六愛醫院調得被告因罹患
    憂鬱症至上開醫院就診之病歷資料影本等件在卷可參（見警
    卷第28頁、本院卷第66頁至第161 頁），據此不免令人懷疑
    被告對外界事務之知覺、理會及判斷事理能力，是否達於常
    人之程度。經本院囑託財團法人台灣省私立高雄仁愛之家附
    設慈惠醫院鑑定被告於犯罪行為時精神狀態，該醫院實施精
    神鑑定結果認：被告的智能程度處於輕度智能不足的程度，
    其對於現實判斷、注意力與訊息處理能力已有偏離常態，對
    周遭環境與外界刺激的覺察是扭曲與偏差的，受到情緒低落
    與不尋常知覺經驗的影響，容易出現衝動控制力薄弱與自我
    行為監控能力受損的不當行為，故被告為一慢性情感型精神
    病患，另被告於犯罪過程描述雖大致清楚，但因長期受到家
    暴精神壓力及憂鬱症狀影響，社交及職業功能差，壓力因應
    能力不佳，以至於影響其衝動控制及自我判斷能力，精神醫
    學上被告屬重度憂鬱症合併精神病症狀，是被告於犯罪行為
    時，雖未達不能辨識其行為違法，或欠缺依其辨識而行為之
    能力，但其程度有較一般人顯著降低，有該醫院96附慈精字
    第0961883 號函暨檢附之被告精神鑑定書1 份在卷可稽（見
    本院卷第243 頁至第258 頁），足認被告為本件行為時之精
    神狀態，其辨別行為違法（是非能力）及依其辨識而為行為
    之能力，顯已較普通人之平均程度顯然減低之程度，爰依刑
    法第19條第2 項之規定減輕其刑（刑法第19條條文修正前、
    後用語雖有不同，惟其成立要件及刑罰效果並無變更，僅屬
    文字之修正，自無庸為新舊法比較，應逕適用修正後刑法第
    19 條 之規定，附此敘明）。又被告為上開殺人犯行後，在
    偵查機關未發覺前，主動委請大樓管理員丁○○代為報警，
    並向至現場處理之員警坦承犯行而自願接受裁判等情，業據
    證人丁○○證述在卷甚明，復有高雄縣政府警察局岡山分局
    殺人罪自首紀錄表1 紙、警員黎偉隆之職務報告書1 份附卷
    可憑（見警卷第5 頁、第6 頁），爰依修正前刑法第62條前
    段之規定，減輕其刑，並依法遞減之。
  (三)爰審酌被告因與被害人相處不睦，罔顧夫妻情誼，萌生殺人
    犯意，趁被害人酒後熟睡之際，持木質一字鎬柄重擊被害人
    頭部數次致死，並以美工刀割除被害人之陰莖，手段堪稱殘
    忍，對於社會治安之危害甚鉅，犯後復未坦承犯行，態度不
    佳，惟念其多年來屢遭被害人暴力相向，此有被告所提其於
    93、94年間因遭被害人毆打前往驗傷、報案之受理家庭暴力
    事件驗傷診斷書、高雄縣政府警察局岡山分局處理家庭暴力
    與兒少保護案件調查紀錄（通報）表、財團法人義大醫院受
    理家庭暴力事件驗傷診斷書、劉光雄醫院診斷證明書等件在
    卷可稽（見偵查卷第14頁至19頁），參以被告甚至因被害人
    上開家暴犯行罹患重度憂鬱症合併精神病症狀，顯見其行兇
    動機尚屬可憫，暨被告並無前科，素行良好，有臺灣高等法
    院被告前案紀錄表1 份在卷可稽（見本院卷第5 頁），犯後
    復與被害人母親達成和解，有和解書1 份附卷可憑（見本院
    卷第242 頁）等一切情狀，量處如主文所示之刑，以示懲儆
    。又本件被告所為犯罪，雖屬中華民國九十六年罪犯減刑條
    例第3 條第1 項所定不予減刑之罪，然因其犯罪時間係在96
    年4 月24日以前，且依該條例第6 條規定，對於第3 條所定
    不予減刑而未發覺之罪，於該條例施行前至施行之日起3 個
    月內自首而受裁判者，依第2 條第1 項規定予以減刑，本件
    被告既於該條例施行前自首而受裁判，自應依該條例第6條
    之規定減其宣告刑2 分之1 。
  (四)本院另審酌慈惠醫院精神鑑定書內載「從潘員長期的情緒調
    節障礙與知覺扭曲的問題來看，建議潘員宜在醫療機構接受
    持續性的監護與照顧，以防再度造成類似危險的行為問題」
    有上開鑑定書1 紙在卷可參，認被告仍有殘餘之精神症狀，
    有再犯或危害公共安全之虞，以及被告因重度憂鬱症合併精
    神病症狀，致衝動控制力薄弱與自我行為監控能力受損而殺
    人，對他人生命、身體安全及社會治安均有高度危險性，認
    被告有受保安處分之必要，為保護被告本身安全及避免其對
    社會治安造成不可預料之危險，爰併依修正前刑法第87 條
    第2 項、第3 項規定，宣示被告於刑之執行完畢或赦免後，
    令入相當之處所，施以監護2 年，期依保安處分執行法第46
    條、第47條規定送往精神病醫院或其他醫療團體，予以適當
    之治療及監護其行動，以資兼顧。
  (五)至扣案之木質一字鎬柄及大型美工刀各1 支，為被告所有而
    供其犯本件殺人罪所用之物，業據被告供述在卷（見相驗卷
    第31頁背面），應依刑法第38條第1 項第2 款之規定，併予
    宣告沒收。
據上論斷，應依刑事訴訟法第299 第1 項前段，刑法第2 條第1
項、第271 條第1 項、第19條第2 項、第38條第1 項第2 款，修
正前刑法第62條、第87條第2 項、第3 項，中華民國九十六年罪
犯減刑條例第2 條第1 項、第6 條、第7 條，判決如主文。
本案經檢察官丙○○到庭執行職務。
中　　華　　民　　國　　96　　年　　9　　月　　 7 　　日
　                  刑事第十二庭審判長法  官  施柏宏
                                      法  官  林書慧
                                      法  官  黃宗揚
以上正本證明與原本無異。
如不服本判決應於收受本判決後10日內向本院提出上訴書狀，並
應敘述具體理由，如未敘述上訴理由者，應於上訴期間屆滿後20
日內補提理由書狀於本院（均須按他造當事人之人數附繕本）「
切勿逕送上級法院」。
中　　華　　民　　國　　96　　年　　9　　月　　 7 　　日
　　　　　　　　　　　　　　   　　　 書記官  王壹理
附錄論罪法條：
中華民國刑法第271條
殺人者，處死刑、無期徒刑或 10 年以上有期徒刑。
前項之未遂犯罰之。
預備犯第 1 項之罪者，處 2 年以下有期徒刑。
┌───────────────────────────────────────────────┐
│附表：                                                                                        │
├──────┬─────────────┬─────────────┬───────┬────┤
│相關變更條文│行為時法（下稱舊法）之內容│裁判時法（下稱新法）之內容│比  較  理  由│備    註│
├──────┼─────────────┼─────────────┼───────┼────┤
│【自首】    │對於未發覺之罪自首而受裁判│對於未發覺之罪自首而受裁判│刑法第62條將原│經比較新│
│ 刑法第62條 │者，減輕其刑。但有特別規定│者，得減輕其刑。但有特別規│規定之必減修為│舊法，以│
│            │者，依其規定。            │定者，依其規定。          │得減，雖性質上│舊法規定│
│            │                          │                          │屬刑罰裁量之事│「必減」│
│            │                          │                          │項，違紀影響行│對行為人│
│            │                          │                          │為人之刑罰法律│較有利，│
│            │                          │                          │效果，應屬法律│即應依刑│
│            │                          │                          │變更之範疇，應│法第2 條│
│            │                          │                          │予以比較。    │第1 項前│
│            │                          │                          │              │段規定，│
│            │                          │                          │              │適用舊法│
│            │                          │                          │              │即行為時│
│            │                          │                          │              │之法律。│
├──────┼─────────────┼─────────────┼───────┼────┤
│【死刑加重之│死刑不得加重。            │死刑不得加重。            │刑法第64條第 2│經比較新│
│限制與減輕】│死刑減輕者為無期徒刑，或為│死刑減輕者，為無期徒刑。  │項修正後使法官│舊法，以│
│刑法第64條  │15年以下12年以上有期徒刑。│                          │量刑範圍受到限│舊法第64│
│            │                          │                          │縮，行為人將受│條第2 項│
│            │                          │                          │到較舊法為重或│規定之法│
│            │                          │                          │刑期較高之刑罰│官量刑範│
│            │                          │                          │，行為人受處罰│圍較為寬│
│            │                          │                          │之實質內涵顯有│鬆，對行│
│            │                          │                          │變更，應屬第 2│為人較為│
│            │                          │                          │條第1 項之法律│有利，故│
│            │                          │                          │變更，自應予以│應適用舊│
│            │                          │                          │比較。        │法即行為│
│            │                          │                          │              │時之法律│
│            │                          │                          │              │。      │
├──────┼─────────────┼─────────────┼───────┼────┤
│【無期徒刑加│無期徒刑不得加重。        │無期徒刑不得加重。        │刑法第65條第2 │經比較新│
│重之限制與減│無期徒刑減輕者，為7年以上 │無期徒刑減輕者，為20年以下│項修正後，無期│舊法，以│
│輕】        │有期徒刑。                │15年以上有期徒刑。        │徒刑減輕者，為│舊法無期│
│刑法第65條  │                          │                          │「20年以下15年│徒刑減輕│
│            │                          │                          │以上有期徒」，│者，為 7│
│            │                          │                          │使法官量刑範圍│年以上有│
│            │                          │                          │受到限縮，行為│期徒刑之│
│            │                          │                          │人將受到較舊法│規定，對│
│            │                          │                          │為重或刑期較高│行為人較│
│            │                          │                          │之刑罰，行為人│為有利，│
│            │                          │                          │受處罰之實質內│應適用舊│
│            │                          │                          │涵顯有變更，應│法即行為│
│            │                          │                          │屬第2條第1項之│時之法律│
│            │                          │                          │法律變更，自應│。      │
│            │                          │                          │予以比較。    │        │
├──────┼─────────────┼─────────────┼───────┼────┤
│【監護處分】│因心神喪失而不罰者，得令入│因第19條第1 項之原因而不罰│(一)拘束人身自由│本件被告│
│刑法第87條  │相當處所，施以監護。      │者，其情狀足認有再犯或有危│  保安處分之事│依精神鑑│
│            │因精神耗弱或瘖啞而減輕其刑│害公共安全之虞時，令入相當│  由，發生在新│定結果，│
│            │者，得於刑之執行完畢或赦免│處所，施以監護。          │  法施行前者，│認有再犯│
│            │後，令入相當處所，施以監護│有第19條第2 項及第20條之原│  新法施行後，│或危害公│
│            │。                        │因，其情狀足認有再犯或有危│  其許可執行，│共危險之│
│            │前二項處分期間為3年以下。 │害公共安全之虞時，於刑之執│  應依新法第 2│虞，應依│
│            │                          │行完畢或赦免後，令入相當處│  條第1 項之規│刑法第 2│
│            │                          │所，施以監護。但必要時，得│  定，適用最有│條第1 項│
│            │                          │於刑之執行前為之。        │  利行為人之法│前段，適│
│            │                          │前二項之期間為5 年以下。但│  律（最高法院│用修正前│
│            │                          │執行中認無繼續執行之必要者│  95年度第8 次│刑法第87│
│            │                          │，法院得免其處分之執行。  │  刑事庭會議決│條之規定│
│            │                          │                          │  議第八點(三)）│，對被告│
│            │                          │                          │  。          │較為有利│
│            │                          │                          │(二)若無再犯或有│。      │
│            │                          │                          │  危害公共安全│        │
│            │                          │                          │  之虞，依新法│        │
│            │                          │                          │  不得宣告監護│        │
│            │                          │                          │  處分，但依舊│        │
│            │                          │                          │  法仍得宣告監│        │
│            │                          │                          │  護處分，新法│        │
│            │                          │                          │  有利於行為人│        │
│            │                          │                          │  ，應適用新法│        │
│            │                          │                          │  。          │        │
│            │                          │                          │(三)若有再犯或有│        │
│            │                          │                          │  危害公共安全│        │
│            │                          │                          │  之虞，依新法│        │
│            │                          │                          │  「應」宣告「│        │
│            │                          │                          │  5 年」以下期│        │
│            │                          │                          │  間之監護處分│        │
│            │                          │                          │  ，惟依舊法係│        │
│            │                          │                          │  「得」宣告「│        │
│            │                          │                          │  3 年」以下之│        │
│            │                          │                          │  監護處分，應│        │
│            │                          │                          │  適用有利於行│        │
│            │                          │                          │  為人之舊法。│        │
╞══════╪═════════════╧═════════════╧═══════╧════╡
│整體比較結果│經上述新舊法比較之結果，均以舊法之規定，對被告較為有利，從而應依刑法第2條第1項前│
│            │段規定，適用行為時法亦即修正前刑法之規定。                                      │
╘══════╧════════════════════════════════════════╛
